臺灣彰化地方法院民事判決　94年度保險字第43號
原　　　告　財團法人汽車交通事故特別補償基金
法定代理人　甲○○
訴訟代理人　乙○○
被　　　告　丙○○
　　　　　　　　　　（現臺灣明德外役監獄執行中）
上列當事人間請求損害賠償事件，本院於民國94年12月13日言詞
辯論終結，判決如下：
    主  文
被告應給付原告新台幣柒拾壹萬陸仟元，及自民國九十四年十二
月十一日起至清償日止，按年息百分之五計算之利息。
訴訟費用由被告負擔。
    事實及理由
一、本件原告起訴主張：被告於民國九十一年十二月二十四日八
    時五分許駕駛車牌照號碼ＰＮ─七二六０號自小客車，行經
    彰化縣福興鄉○○村○○○○○道4KM40M處與騎乘腳踏車之
    第三人施友諒發生交通事故，致施友諒傷重不治死亡，經本
    院九十三年度交訴字第一一二號刑事判決有罪確定在案，因
    肇事之車號ＰＮ─七二六０號自小客車未依強制汽車責任保
    險法第四條規定投保強制汽車責任保險，被害人施友諒之繼
    承人已依同法第三十八條第一項第二款之規定，向原告財團
    法人汽車交通事故特別補償基金請求補償並受領新台幣（下
    同）七十一萬六千元（即死亡給付一百四十萬元扣除其已自
    勞工保險獲有給付六十八萬四千元之餘額），原告於補償被
    害人之繼承人後自得依強制汽車責任保險法第三十九條第二
    項之規定，請求汽車所有人即被告償還上開補償金額等語，
    並聲明請求判決如主文所示。
二、被告則以：對於原告之主張不予爭執，惟目前服刑中無力償
    還等語為辯，並聲明請求駁回原告之訴。
三、查原告主張上揭事實，業據其提出本院九十三年交訴字第一
    一二號刑事判決、補償金理算書、領款簽收單為證，並經本
    院調取上開刑事案件卷宗核閱屬實，復為被告所不爭執，原
    告之主張堪信為真。
四、按汽車交通事故發生時，受害人或其繼承人因下列情事之一
    ，未能依本法規定向保險人請求給付保險金者，得在相當於
    本法規定之保險金額範圍內，向特別補償基金請求補償：二
    、肇事汽車非被保險汽車者。又特別補償基金依前條規定為
    補償者，視為加害人或汽車所有人損害賠償金額之一部份，
    特別補償基金於補償金額範圍內，得直接向加害人或汽車所
    有人求償，強制汽車責任保險法第三十八條第一項第二款、
    第三十九條第一項、第二項分別定有明文。查本件被告為系
    爭肇事車輛之所有人，既未依法投保強制汽車責任險，致被
    害人施友諒之繼承人無法向保險人申領保險金，是依前揭法
    條之規定於車禍發生後原告已依法賠償被害人施友諒之繼承
    人補償金七十一萬六千元，則原告自得向汽車所有人即被告
    請求償還上開金額，故原告之主張自屬有據。
五、從而，原告依強制汽車責任保險法第三十九條第二項之規定
    ，請求被告應給付原告七十一萬六千元，及自起訴狀繕本送
    達之翌日即九十四年十二月十一日起至清償日止，按年息百
    分之五計算之利息，為有理由，應予准許。
六、結論：本件原告之訴為有理由，依民事訴訟法第七十八條，
    判決如主文。
中　　華　　民　　國　　94　　年　　12　　月　　30　　日
                  民事第二庭    法　官　黃倩玲
以上正本係照原本作成。
如對判決上訴，應於判決送達後20日內向本院提出上訴狀。
中　　華　　民　　國　　95　　年　　 1　　月　　 2　　日
                      　　　    書記官　彭月美
